臺灣彰化地方法院員林簡易庭民事判決
111年度員簡字第265號
原      告  張春圓  
被      告  林顯堂  

訴訟代理人  江玉花  

上列當事人因恐嚇危害安全案件（111年度易字第430號），原告
提起刑事附帶民事訴訟之損害賠償事件，經本院刑事庭裁定移送
（111年度附民字第320號），本院於民國111年10月7日言詞辯論
終結，判決如下：
    主      文
被告應給付原告新臺幣壹萬元及自民國一一一年六月二十五日起
至清償日止，按年息百分之五計算之利息。
原告其餘之訴駁回。
本判決第一項得假執行。但被告如以新臺幣壹萬元為原告預供擔
保，得免為假執行。
    事實及理由
一、原告主張：兩造都是住在彰化縣○○市○○街000巷0號陽明天下
    大樓的住戶，雙方因原告在住宅內養狗之事，不時發生爭執
    。詎被告於民國109年11月8日15時55分許，在陽明天下大樓
    前，與原告發生爭吵時，竟基於恐嚇之犯意，對原告恫稱：
    「我不會讓你好睡」、「欲甲你打斷腳，挖眼睛」、「每天
    都會給你加班」（臺語）等語，使原告心生畏懼致生危害於
    安全，請求被告賠償新臺幣(下同)20萬元，爰依侵權行為之
    法律關係，提起本件附帶民事訴訟，請求損害賠償，並聲明
    ：被告應給付原告20萬元及自起訴狀繕本送達被告翌日起至
    清償日止，按年息5%計算之利息等語。　　
二、被告則以：刑事案件伊有提起上訴，伊確實有講刑事犯罪事
    實所記載這些話，但伊是要嚇唬原告，不是恐嚇原告。又兩
    造當時是在互罵，互罵本來就沒有好話。伊有講這些話，但
    沒有做這些事。伊只是要嚇嚇原告，不是要恐嚇原告，伊認
    為這樣沒有犯罪。又之前原告就有在亂，不讓伊孫子唸書，
    伊孫子國中時，比較愛玩用水淋狗，原告說伊孫子害死一隻
    狗，如果死一隻狗也要有屍體，政府禁止流浪狗、流浪貓到
    社區，臺中市政府這個事情罰了10幾萬元，伊孫子唸國中沒
    有怎麼樣，唸高中時，原告跟教官說伊孫子很壞，跟教官說
    不要讓伊孫子讀書，教官說這不是原告可以決定的。又伊家
    裡睡覺地方，原告每天用廚餘吊在哪裡，伊的逃生門也有廚
    餘，環保局來說這要罰6,000元等語。並聲明：原告之訴駁
    回。
三、本院得心證之理由：
  ㈠原告主張被告於前揭時、地對其為恐嚇行為等情，經本院刑
    事庭調查證據審認結果，認定被告確有上開犯行，處拘役30
    日，如易科罰金，以1,000元折算1日，此經本院依職權調取
    該刑事偵審電子卷宗核閱無訛，自堪信為真實。
　㈡被告對此雖表示伊雖有對原告稱：「我不會讓你好睡」、「
    欲甲你打斷腳，挖眼睛」、「每天都會給你加班」（臺語）
    等語，但伊是要嚇唬原告，不是恐嚇原告。又兩造當時是在
    互罵，互罵本來就沒有好話。伊有講這些話，但沒有做這些
    事。伊只是要嚇嚇原告，不是要恐嚇原告，伊認為這樣沒有
    犯罪等語。然刑法第305條之恐嚇罪，所稱以加害生命、身
    體、自由、名譽、財產之事，恐嚇他人者，係指以使人生畏
    怖心為目的，而通知將加惡害之旨於被害人而言。又刑法第
    305條恐嚇危害安全罪所保護之法益，係為個人免於恐懼之
    意思決定自由，因此祇須行為人客觀上將加害生命、身體、
    自由、名譽與財產等事項通知他人，而該通知事項，依其所
    通知之方法、態樣、內容，以社會一般觀念加以客觀判斷，
    確足以使受到惡害通知之人心生畏懼，致危及其在社會日常
    生活之安全感，即應成立本罪。恐嚇罪之成立並不以行為人
    真有加害之意為必要，而被害人是否心生畏懼，依前所述，
    亦應本於社會客觀經驗法則以為判斷基準。被告與原告屢有
    爭吵，被告係基於嚇唬原告之意思而以前揭話語嚇原告，此
    據被告自承在卷，且依通常社會生活經驗，一般人聽聞此等
    話語，顯足以心生畏懼，是被告所為，顯已該當恐嚇之要件
    ，是被告此部分抗辯並不足採。
  ㈢按因故意或過失，不法侵害他人之權利者，負損害賠償責任
    ；不法侵害他人之身體、健康、名譽、自由、信用、隱私、
    貞操，或不法侵害其他人格法益而情節重大者，被害人雖非
    財產上之損害，亦得請求賠償相當之金額，民法第184條第1
    項前段、第195條第1項前段分別定有明文。又本件被告於前
    揭時、地以上開方式，致使原告心生畏懼，原告之精神自由
    已受干預，因而侵害原告之自由權，原告遭此侵權行為致生
    精神上痛苦，而受有非財產上之損害，實為一般人之正常感
    受，是原告依前揭規定，請求被告給付非財產上損害賠償，
    自屬有據。
  ㈣次按精神慰撫金之多寡，應斟酌雙方之身分、地位、資力與
    加害之程度及其他各種情形核定相當之數額。而所謂相當金
    額，應以實際加害之情形、被害人所受精神上痛苦之程度、
    賠償權利人之身分地位、經濟能力，並斟酌賠償義務人之經
    濟狀況、可歸責之程度等定之。本件原告，國小畢業，育有
    三名成年子女，以修改衣物為業，而被告國中肄業，育有二
    名成年子女，已退休，此業據兩造自承在卷，本院審酌被告
    為成年人，不知理性解決與原告間之糾紛，率以前揭言詞恐
    嚇告訴人，致原告心生畏懼，暨前述兩造之身分地位、教育
    程度、經濟能力、被告加害行為及原告痛苦之程度等情狀，
    請求被告賠償其精神上之損害於1萬元之範圍內，尚屬適當
    ，原告逾此數額之請求，非有理由。 
四、綜上所述，原告依侵權行為之法律關係請求被告給付其損害
    1萬元及自刑事附帶民事訴訟起訴狀繕本送達翌日即111年6
    月25日起至清償日止，按年息5%計算之利息，為有理由，應
    予准許，逾此範圍之請求，則無理由，應予駁回。
五、本件事證已臻明確，原告與被告其餘攻擊防禦方法及所提證
    據，於判決結果不生影響，爰不一一論列。
六、本件原告勝訴部分係依民事訴訟法第427條第2項第12款簡易
    程序所為被告敗訴之判決，依同法第389條第1項第3款規定
    ，應依職權宣告假執行。並依同法第392條第2項規定，依職
    權宣告被告如預供相當之擔保，得免為假執行。
七、本件訴訟係原告提起刑事附帶民事訴訟，由本院刑事庭依刑
    事訴訟法第504條第1項規定移送前來，依同條第2項規定免
    繳納裁判費，且本院審理期間，亦未增加其他必要之訴訟費
    用，並無訴訟費用負擔問題，故無庸為訴訟費用負擔之諭知
    ，附此敘明。
中　　華　　民　　國　　111 　年　　10　　月　　28　　日
                  臺灣彰化地方法院員林簡易庭
                          法  官  楊鑫忠
以上正本係照原本作成。
如對本判決不服提起上訴，應於送達後20日內，向本院提出上訴
狀並表明上訴理由(須按對造人數附繕本) 。
中　　華　　民　　國　　111 　年　　10　　月　　28　　日
　　　　　　　　　　　　　書記官  張清秀